【裁判字號】    99,交抗,366
【裁判日期】    990831
【裁判案由】    聲明異議
【裁判全文】
臺灣高等法院高雄分院刑事裁定         99年度交抗字第363號
抗  告人即  高雄市政府交通局
原處分機關
代  表  人  甲○○
受  處分人  欣德路通運股份有限公司
代  表  人  乙○○
上列抗告人因受處分人違反道路交通管理處罰條例案件，不服臺
灣高雄方法院中華民國99年7 月30日所為裁定（99年度交聲字第
2066 、2067、2068、2069號），提起抗告，本院裁定如下：
    主  文
原裁定撤銷，均發回臺灣高雄地方法院。
    理  由
一、原裁定意旨略以：按行政處分，係指行政機關就公法上具體
    事件所為之決定或其他公權力措施而對外直接發生法律效果
    之單方行政行為，行政程序法第92條第1 項定有明文。則警
    察機關依道路交通管理處罰條例相關規定對交通違規之行為
    人攔查舉發或逕行舉發，係屬行政處分，其據以製作之舉發
    違反道路交通管理事件通知單之送達，自應依行政程序法相
    關規定為之。次按對於機關、法人或非法人之團體為送達者
    ，應向其代表人或管理人為之，行政程序法第69條第2 項定
    有明文。復按行為人有違反道路交通管理處罰條例之行為，
    應填製舉發通知單，並於被通知人欄予以勾記，逕行舉發者
    ，應按已查明之資料填註車牌號碼、車輛種類、車主姓名或
    地址，並於通知單上方空白處加註逕行舉發之文字後，由舉
    發機關送達被通知人，違反道路交通管理事件統一裁罰基準
    及處理細則第11條第1 項第3 款，亦訂有明文。是依上開規
    定，受處分人有違反交通管理事件行為，應先由舉發機關就
    其違規事實先予舉發，並由舉發機關填製舉發通知單，再將
    舉發通知單交由受處分人收受或合法送達後，主管機關始得
    據以裁決，如違規行為有未經舉發，或舉發機關未填製舉發
    通知單，或違規行為人未受舉發通知單之合法通知時，主管
    機關均不得逕予裁決。查異議人公司地址，為高雄市前鎮區
    ○○○路202 號，代表人為乙○○。惟本件如附表所示舉發
    違反道路交通管理事件通知單（下稱舉發通知單），經原舉
    發單位即內政部警政署高雄港務警察局以掛號郵件，由郵務
    人員於附表所示時間送達，應收送達人之姓名僅記載「欣德
    路通運股份有限公司」，並未記載其代表人「乙○○」之姓
    名等情，有如附表所示舉發通知單及各該送達證書影本在卷
    可按，足徵舉發單位自始即未依法向異議人之代表人為送達
    ，上開舉發通知單送達不合法，舉發通知單既未經合法送達
    異議人，剝奪異議人陳述意見之權利，原處分機關均逕為裁
    決，有違上開規定，乃將原處分撤銷等語。
二、抗告意旨謂以：異議人即受處分人欣德路通運股份有限公司
    如附表所示車輛，於附表編號1 至4 所示時間，以附表編號
    1 至4 所示各車速，超速行駛於附表編號1 至4 所示地點，
    乃裁決如附表所示編號1 至4 之處分；且經內政部警政署高
    雄港務警察局填製違規通知單，並於通知單上勾註被通知人
    為汽車所有人為欣德路通運股份有限公司送達在案，有該送
    達證書為憑；異議人即欣德路通運股份有限公司收受違規通
    知單後，亦於通知單指定到案日期前向抗告人提出申訴，抗
    告人經向內政部警政署高雄港務警察局查證後，函覆申訴人
    本件舉發均無錯誤，異議人不服又未向抗告人申請裁決，抗
    告人遂以欣德路通運股份有限公司負責人乙○○為裁決對象
    ，依據道路交通管理處罰條例第40條: 汽車駕駛人，行車速
    度，超過規定之最高時速，或低於規定之最低時速，除有第
    四十三條第一項第二款情形外，處新臺幣一千二百元以上二
    千四百元以下罰鍰之規定裁處，由舉發機關送達異議人，並
    均由異議人收受送達收執無誤；原審法院認違規事實之舉發
    通知單未合法送達以致剝奪異議人之權利，而作成處分撤銷
    之裁定，顯有未洽，請從新審酌等語。
三、經查：
（一）按處理違反道路交通管理事件，有關文書送達之程序，依
      行政程序法之規定，違反道路交通管理事件統一裁罰基準
      及處理細則第5 條定有明文。又送達，於應受送達人之住
      居所、事務所或營業所為之；於應送達處所不獲會晤應受
      送達人時，得將文書付與有辨別事理能力之同居人、受僱
      人或應送達處所之接收郵件人員；應受送達人或其同居人
      、受僱人、接收郵件人員無正當理由拒絕收領文書時，得
      將文書留置於應送達處所，以為送達；送達，不能依前2
      條規定為之者，得將文書寄存送達地之地方自治或警察機
      關，並作送達通知書2 份，1 份黏貼於應受送達人住居所
      、事務所、營業所或其就業處所門首，另1 份交由鄰居轉
      交或置於該送達處所信箱或其他適當位置，以為送達。前
      項情形，由郵政機關為送達者，得將文書寄存於送達地之
      郵政機關，行政程序法第72條第1 項前段、第73條第1 項
      、第3 項、第74條第1 項、第2 項分別定有明文。故交通
      違規行為之舉發在性質上屬公法上有相對人之書面意思通
      知，應適用行政程序送達之規定，以書面之舉發通知依行
      政程序法之規定送達於受通知人時已完成舉發程序而發生
      效力。
（二）本件異議人所有之附表編號1-4 所示之車輛涉嫌有附表編
      號1-4 之違規行為，經內政部警政署高雄港務警察局填製
      舉發違反道路交通管理事件通知單，依異議人之車籍地址
      即高雄市前鎮區○○○路202 號為送達，並由異議人之代
      表人乙○○及其受僱人侯秀珍收受，有內政部警政署高雄
      港務警察局送達證書行政文書、舉發違反道路交通管理事
      件通知單及公路監理電子閘門車號查詢汽車車籍等在卷可
      稽、系爭車輛為異議人所有，於監理單位登記之車主地址
      為高雄市前鎮區○○○路202 號，有公路監理電子閘門車
      號查詢汽車車籍資料在卷可稽。觀上開舉發通知單之記載
      ，係向法人本身為送達，此觀該送達證書上「受送達人名
      稱姓名地址」僅記載異議人之公司名稱至明，雖未向公司
      之代表人送達，然異議人既已實際取得上開文書，並依限
      提出不服舉發單位認定超速之舉發理由，自難認該舉發通
      知單未發生合法送達之效力，以上亦係抗告人之抗告意旨
      所指摘之事項，應認其抗告為有理由，茲為受處分人之審
      級利益，爰將原裁定撤銷，並均發回原審法院詳予調查，
      另為適法之裁定，以昭折服。
四、爰依道路交通事件處理辦法第26條、刑事訴訟第413 條前段
    ，裁定如主文。
中    華    民    國    99    年    8     月    31    日
                  刑事第六庭    審判長法  官  王憲義
                                      法  官  邱永貴
                                      法  官  簡志瑩
以上正本證明與原本無異。
不得再抗告。
中    華    民    國    99    年    8     月    31    日
                                      書記官  吳新貞
附表：
┌──┬──┬────┬────┬────┬─────┬────┬──────┐
│編號│處分│駕駛車號│違規時間│違規事實│裁決日期裁│違反法條│舉發單位送達│
│    │對象│        │、地點  │        │決案號送達│處罰主文│情形        │
│    │    │        │（民國）│        │情形      │        │            │
├──┼──┼────┼────┼────┼─────┼────┼──────┤
│ 1  │欣德│285-KQ  │99年3 月│1.速限40│99年6 月17│道路交通│內政部警政署│
│    │路通│        │28日上午│  公里，│日高市交裁│管理處罰│高雄港務警察│
│    │運股│        │10時51分│  汽車駕│字第裁32- │條例第40│局95年5 月6 │
│    │份有│        │、高雄港│  駛人駕│U00000000 │條罰鍰新│日高港警違字│
│    │限公│        │52-53 碼│  車時速│號（99 年6│台幣（下│第U00000000 │
│    │司  │        │頭      │  53公里│月17日送達│同）1,60│號（99年5 月│
│    │    │        │        │  ，超速│乙○○）  │0 元，並│10日僅送達予│
│    │    │        │        │  13公里│          │記違規點│「欣德路通運│
│    │    │        │        │  。    │          │數1點。 │股份有限公司│
│    │    │        │        │2.汽車駕│          │        │」）        │
│    │    │        │        │  駛人行│          │        │            │
│    │    │        │        │  車速度│          │        │            │
│    │    │        │        │  ，超過│          │        │            │
│    │    │        │        │  規定之│          │        │            │
│    │    │        │        │  最高時│          │        │            │
│    │    │        │        │  速未滿│          │        │            │
│    │    │        │        │  20 公 │          │        │            │
│    │    │        │        │  里。  │          │        │            │
├──┼──┼────┼────┼────┼─────┼────┼──────┤
│ 2  │同上│同上    │99年3 月│1.速限40│99年6 月17│同上    │內政部警政署│
│    │    │        │28日下午│  公里，│日高市交裁│        │高雄港務警察│
│    │    │        │3 時21分│  汽車駕│字第裁32- │        │局95年5 月6 │
│    │    │        │、高雄港│  駛人駕│U00000000 │        │日高港警違字│
│    │    │        │52-53 碼│  車時速│號（99年6 │        │第U00000000 │
│    │    │        │頭      │  54公里│月17日送達│        │號（99年5 月│
│    │    │        │        │  ，超速│乙○○）  │        │10日僅送達予│
│    │    │        │        │  14公里│          │        │「欣德路通運│
│    │    │        │        │  。    │          │        │股份有限公司│
│    │    │        │        │2.汽車駕│          │        │」）        │
│    │    │        │        │  駛人行│          │        │            │
│    │    │        │        │  車速度│          │        │            │
│    │    │        │        │  ，超過│          │        │            │
│    │    │        │        │  規定之│          │        │            │
│    │    │        │        │  最高時│          │        │            │
│    │    │        │        │  速未滿│          │        │            │
│    │    │        │        │  20 公 │          │        │            │
│    │    │        │        │  里。  │          │        │            │
├──┼──┼────┼────┼────┼─────┼────┼──────┤
│ 3  │同上│097-KE  │95年5 月│1.速限40│99年6 月17│同上    │內政部警政署│
│    │    │        │2 日上午│  公里，│日高市交裁│        │高雄港務警察│
│    │    │        │8 時9 分│  汽車駕│字第裁32- │        │局95年5 月17│
│    │    │        │、      │  駛人駕│U00000000 │        │日高港警違字│
│    │    │        │高雄港  │  車時速│號（99年6 │        │第U00000000 │
│    │    │        │52-53 碼│  55公里│月17日送達│        │號（99年5 月│
│    │    │        │頭      │  ，超速│乙○○）  │        │21日僅送達予│
│    │    │        │        │  15公里│          │        │「欣德路通運│
│    │    │        │        │  。    │          │        │股份有限公司│
│    │    │        │        │2.汽車駕│          │        │」）        │
│    │    │        │        │  駛人行│          │        │            │
│    │    │        │        │  車速度│          │        │            │
│    │    │        │        │  ，超過│          │        │            │
│    │    │        │        │  規定之│          │        │            │
│    │    │        │        │  最高時│          │        │            │
│    │    │        │        │  速未滿│          │        │            │
│    │    │        │        │  20 公 │          │        │            │
│    │    │        │        │  里。  │          │        │            │
├──┼──┼────┼────┼────┼─────┼────┼──────┤
│ 4  │同上│同上    │95年5 月│1.速限40│99年6 月17│同上    │內政部警政署│
│    │    │        │2日 上午│  公里，│日高市交裁│        │高雄港務警察│
│    │    │        │11時52分│  汽車駕│字第裁32- │        │局95年5 月17│
│    │    │        │、高雄港│  駛人駕│U00000000 │        │日高港警違字│
│    │    │        │52-53碼 │  車時速│號（99年6 │        │第U00000000 │
│    │    │        │頭      │  55公里│月17日送達│        │號（99年5 月│
│    │    │        │        │  ，超速│乙○○）  │        │21日僅送達予│
│    │    │        │        │  15公里│          │        │「欣德路通運│
│    │    │        │        │  。    │          │        │股份有限公司│
│    │    │        │        │2.汽車駕│          │        │」）        │
│    │    │        │        │  駛人行│          │        │            │
│    │    │        │        │  車速度│          │        │            │
│    │    │        │        │  ，超過│          │        │            │
│    │    │        │        │  規定之│          │        │            │
│    │    │        │        │  最高時│          │        │            │
│    │    │        │        │  速未滿│          │        │            │
│    │    │        │        │  20 公 │          │        │            │
│    │    │        │        │  里。  │          │        │            │
└──┴──┴────┴────┴────┴─────┴────┴──────┘

司法院資訊處製作；財團法人民間司法改革基金會備份。
